臺灣高雄地方法院刑事判決　　　　　　 96年度簡上字第653號
　　上　訴　人　臺灣高雄地方法院檢察署檢察官
　　被　　　告　乙○○
上列上訴人因被告傷害案件，不服本院96年度簡字第2896號，中
華民國96年5 月30日第一審簡易判決（聲請簡易處刑案號：臺灣
高雄地方法院檢察署96年度偵字第11646 號），提起上訴，本院
管轄第二審之合議庭判決如下：
    主  文
原判決撤銷。
乙○○犯傷害罪，處拘役拾日，減為拘役伍日，如易科罰金，以
新臺幣壹仟元折算壹日。
    事  實
一、乙○○與丁○○係麻將牌友，於民國96年2月8日13時40分許
    ，在高雄市○○區○○街22巷17號內，乙○○因與丁○○打
    牌發生糾紛，乙○○乃基於傷害人身體之犯意，以右手掌摑
    丁○○左側臉頰1 下，致丁○○身體向右閃避，失去重心，
    撞及其右側之冰箱，而受有頭皮腫脹2 ×2 公分、上唇擦傷
    0.5 ×0.5 公分之傷害。
二、案經丁○○訴由高雄市政府警察局小港分局報告臺灣高雄地
    方法院檢察署檢察官偵查並聲請以簡易判決處刑。
    理  由
壹、程序事項：
一、按被告以外之人於偵查中向檢察官所為陳述，除顯有不可信
    之情況者外，得為證據，刑事訴訟法第159 條之1 第2 項定
    有明文。蓋因檢察官與法官同為司法官署，且檢察官代表國
    家偵查犯罪，依法有訊問被告、證人及鑑定人之權力，且須
    對被告有利、不利之情形均應注意，況徵諸實務運作，檢察
    官實施刑事偵查程序，亦能恪遵法定程序之要求，不致有違
    法取證情事且可信度極高，是被告以外之人前於偵查中已具
    結而為證述，除反對該項供述得具有證據能力之一方，已釋
    明「顯有不可信之情況」之理由外，不宜以該證人未能於審
    判中接受他造之反對詰問為由，即遽指該證人於偵查中之陳
    述不具證據能力，方符前揭法條之立法意旨。是證人丁○○
    、丙○○於檢察官偵查時所為陳述，被告未曾提及檢察官在
    偵查時，有任何不法取供之情形，是客觀上並無顯不可信之
    情，依上開說明，證人丁○○、丙○○於偵查中之結證得為
    證據。
貳、實體事項：
一、訊據被告坦承有於上開時、地，與告訴人丁○○因打牌發生
    糾紛，而有傷害告訴人丁○○，致其受有頭皮腫脹2 ×2 公
    分、上唇擦傷0.5 ×0.5 公分之傷害，惟矢口否認係出拳毆
    打告訴人丁○○2 下，辯稱：我只有打她1 個巴掌，用右手
    打她左臉頰等語。經查：
（一）被告於上開時、地，與告訴人丁○○因打牌發生糾紛，被
      告徒手毆打告訴人丁○○耳光1 下，致告訴人丁○○受有
      上開傷害之事實，雖證人即告訴人丁○○於本院審理中雖
      結證稱：上開時地有被被告打，當天去找朋友，朋友在打
      牌、聊天，我沒有打牌，被告也沒有打牌。當天被告打電
      話給我，說有事要跟我說，被告過來時我坐在椅子上，他
      就一拳打過來打到我的右臉頰，我就站起來，他再打第2
      拳打到我的右臉嘴巴，我的頭就往左邊撞到桌角，第3拳
      丙○○就走過來擋住。我與被告沒有過節，被告1 、2 年
      前有跟我打牌，我不知道跟被告有何糾紛，無緣無故被告
      就打我。除了1 、2 年前與被告打過牌外，與被告沒有其
      他往來，（問：被告如何知道你的電話？）當天被告打電
      話給三嫂，三嫂跟我說的，被告都在三嫂的隔壁打麻將，
      我都看被告摩托車停在那裡，我認得被告的摩托車所以知
      道，我不知道被告是用右手打還是左手打，頭部2 ×2公
      分腫起來傷勢是在左側頭部耳朵上方接近頭頂處等語（見
      本院96年9 月4 日審判筆錄第3 、4 、8 、9 頁），於偵
      查中結證稱：被告說要和我談以前的恩怨，但沒說到什麼
      就用拳頭打我等語，於警詢中證述：被告因打牌糾紛含恨
      在心所以毆打我等語；證人丙○○於本院審理中結證稱：
      我有看到被告於案發時、地打丁○○，本來我和丁○○是
      要去打牌，結果沒有打，我們在那邊聊天，在那裡等乙○○，因為乙○○打電話給丁○○說要來找她，乙○○一過
      來還沒有講話就打丁○○的右臉1 拳，他還要再打，我就
      拉住，（問：被告打丁○○幾拳？）我看到是1 拳，被告
      要打第2 拳時我拉住被告。丁○○被打時是坐在椅子上，
      沒有辦法起來，她頭有撞到冰箱。（問：當時丁○○旁邊
      是否有桌子？）她的右邊是冰箱，左邊是桌子，當時被告
      從門口（丁○○的右方）進來就打丁○○右臉。我不清楚
      被告與丁○○間之過節為何，丁○○被打後沒有抵抗，因
      為她沒有站起來，她有要站起來，但沒有辦法站起來，（
      問：她為何沒有辦法站起來？）我不知道，當天沒有人打
      麻將，現場的桌子是麻將桌。（問：當天你看到的是丁○○的頭有撞到冰箱，冰箱距離丁○○多遠？）很近，大約
      3 、40公分，她臉頰被打後就撞到冰箱。（問：你剛才說
      丁○○是右臉被打，但冰箱是在丁○○的右手邊，不應該
      會撞到冰箱，有何解釋？）我不記得乙○○用哪隻手打，
      因為他一衝進來就打。我也記不清楚丁○○是右臉還是左
      臉被打，我肯定丁○○是撞到冰箱，（問：在偵訊中你說
      你看到被告打丁○○2 下？）第1 拳我有看到打到丁○○
      ，第2 拳我沒有注意看到有沒有打到，因為當時我在拉他
      們等語（見本院96年9 月4 日審判筆錄第4 至7 頁）。
      本件證人丁○○對於被告毆打之原因於警詢、本院審理中
      所述不同，對於被告出手毆打之次數、丁○○頭部撞倒之
      物、案發時地是否有人打麻將，核與證人丙○○於本院審
      理中證述內容不符，對於被告以哪隻手毆打也不復記憶，
      而證人曾秀鳳在本院對於被告毆打告訴人丁○○次數之證
      述與其在偵查中證述有所出入，然被告於警詢、偵查、本
      院審理中就本件發生糾紛原因、毆打告訴人丁○○方式、
      次數均為前後一致之自白，本院認被告稱：
      本件糾紛係因打麻將時，被告要吃牌，告訴人要碰牌，因
      告訴人之速度較慢，被告不讓告訴人碰牌，雙方發生口角
      後，被告基於一時氣憤而出手摑告訴人耳光1 下等語，符
      合常情，另佐以證人丁○○固稱「除1 、2 年前跟被告打
      過麻將外，與被告沒有其他往來」，但證人丁○○確能知
      悉被告在何處打麻將，並能認出被告所使用之機車，顯見
      證人丁○○對於部分待證事項有避重就輕之嫌。再者，如
      依被告所述「其以右手打告訴人丁○○之左臉」，依常理
      而論，告訴人為躲避被告當時之攻擊，身體應會向右閃避
      ，在重心不穩之情況，轉頭時左上方頭部撞倒右側冰箱亦
      屬合理之結果，此外，證人曾秀鳳、丁○○雖均指稱被告
      係以拳頭毆打等語，惟丁○○臉頰並無挫傷、瘀傷，而以
      拳頭毆擊亦不致造成上嘴唇擦傷，該擦傷應係被告出手掌
      摑丁○○，丁○○閃避而遭被告指甲擦過所造成，復有高
      雄市立小港醫院診斷證明書在卷可查（見警卷第5 頁），
      故本院認本件關於被告毆打告訴人方式、次數應以被告所
      述為可採，上開事實堪信為真。
（二）綜上所述，本件被告傷害犯行之事證明確，應依法論科。
二、核被告所為，係犯刑法第277 條第1 項之傷害罪，原審認被
    告罪證明確，對被告論罪科刑，固非無見，然：（一）原審
    認定被告出拳毆打告訴人2 下，認定事實尚有未合；（二）
    按「犯罪在中華民國96年4 月24日以前者，除本條例另有規
    定外，有期徒刑、拘役或罰金，減其刑期或金額2 分之1 」
    ，96年7 月4 日制定公布，並自96年7 月16日施行之中華民
    國96年罪犯減刑條例第2 條第1 項第3 款定有明文。被告所
    犯上開傷害罪之犯罪時間，係在96年2 月8 日，覆核無同條
    例所定不得或不予減刑之情形，即應依同條例第2 條第1 項
    第3 款規定，減其刑期2 分之一。原判決未及適用中華民國
    96年罪犯減刑條例規定予以減刑，仍難以維持。是公訴人認
    原審量刑過輕，提起上訴，雖無理由，惟原判決既有上開可
    議未及審酌之處，應由本院予以撤銷改判。爰審酌被告僅因
    細故即出手傷人，法治觀念實屬淡薄，惟斟酌被告前未曾受
    有任何刑之宣告，有臺灣高等法院被告前案紀錄表、本院院
    內索引卡紀錄表、臺灣高雄地方法院檢察署刑案資料查註紀
    錄表附卷可稽，復參以被告雖未能與告訴人達成和解，然並
    非無與被害人和解之意，僅告訴人要求賠償金額過高，被告
    無力負擔等情，均有本院準備程序筆錄、審判筆錄在卷為憑
    ，且被告犯後坦承犯行，態度尚可，及被害人所受傷害等一
    切情狀，量處如主文第2 項所示之刑及減得之刑，並諭知易
    科罰金之折算標準。
據上論斷，應依刑事訴訟法第455 條之1 第1 項、第3 項、第36
9 條第1 項前段、第364 條、第299 條第1 項前段，刑法第277
條第1 項、第41條第1 項前段，刑法施行法第1 條之1 ，中華民
國96年罪犯減刑條例第2 條第1 項第3 款、第7 條，判決如主文
。
本案經檢察官甲○○到庭執行職務
中　　華　　民　　國　　96　　年　　9 　　月　　18　　日
                  刑事第三庭  審判長法　官  蔡國
                                    法  官  蔡書瑜
                                    法  官  何佩陵
以上正本證明與原本無異。
如不服本判決應於收受本判決後10日內向本院提出上訴書狀，並
應敘述具體理由，如未敘述上訴理由者，應於上訴期間屆滿後20
日內補提理由書狀於本院（均須按他造當事人之人數附繕本）。
中　　華　　民　　國　　96　　年　　9 　　月　　18　　日
                                    書記官  鍾淑美
附錄本案所犯法條：
中華民國刑法第277條
（普通傷害罪）
傷害人之身體或健康者，處3 年以下有期徒刑、拘役或1 千元以
下罰金。犯前項之罪因而致人於死者，處無期徒刑或7 年以上有
期徒刑；致重傷者，處3 年以上10年以下有期徒刑。
